臺灣彰化地方法院民事判決　94年度訴字第306號
原　　　告　乙○○
訴訟代理人　黃振源律師
被　　　告　彰化縣田尾鄉農會
法定代理人　丙○
訴訟代理人　甲○○
上列當事人間請求債務人異議之訴事件，本院於民國94年5月26
日言詞辯論終結，判決如下：
    主      文
原告之訴駁回。
訴訟費用由原告負擔。
    事實及理由
一、本件原告起訴主張：訴外人羅明正分別於民國七十三年十二
    月二十日、七十四年四月七日向被告借款新台幣（下同）二
    十萬元及十萬元，並由原告之母羅黃仙女擔任連帶保證人，
    因羅黃仙女於九十三年三月八日亡故，由原告繼承債務後，
    被告卻於九十三年始對原告之財產聲請強制執行，被告持以
    強制執行之債權，除本金外另有自七十四年十一月七日起至
    清償日止，按年息百分之一０‧六二計算之利息，及自七十
    四年十二月八日起至清償日止，六個月內按上開利率百分之
    十，超過六個月部分，按上開利息百分之二十計算之違約金
    ，不論七十三年或七十四年之債務，借款人均僅繳息至七十
    四年十一月即未再償還本息，依約視為全部到期，被告遲至
    九十三年始向原告聲請強制執行，依民法第一百二十五條、
    第一百二十六條之規定，被告之本金及違約金請求權已逾十
    五年之時效，各期利息之請求權亦已逾五年之時效，因此被
    告向本院所為之九十三年度執字第七三三三號強制程序應予
    撤銷，爰依強制執行法第十四條第一項之規定，提起本件異
    議之訴。若本院認請求權時效尚未消滅，請斟酌原告僅係連
    帶保證人羅黃仙女之繼承人，且原債務人羅明正原有財產可
    供債務人即被告執行，惟被告置之不理，任由羅明正脫產，
    待羅明正脫產後，始對原告主張權益，則縱被告有所損失，
    其損失之產生及擴大亦因係債務人之事由所致，依民法第二
    百十七條之規定，均由原告承擔顯失公允，為此請求本院依
    民法第二百五十二條、第二百十七條之規定，減輕或酌減之
    等情。並聲明：本院民國九十三年執字第七三三三號執行事
    件，就原告財產所有之強制執行程序應予撤銷。
二、被告則以：原告之母羅黃仙女為連帶保證人，因其於九十三
    年三月八日亡故，原告於九十三年三月三十日繼承財產，依
    民法一千一百四十八條、一千一百五十三條規定，繼承人自
    繼承開始時承受被繼承人財產上之一切權利義務，且對被繼
    承人之債務應負連帶責任，故原告之母既為連帶保證人，對
    債務人自應負全部給付之責任，是被告請求原告依規定給付
    並無不當。原告主張其所借貸之債務含本金、利息、違約金
    之請求權，因逾時效時間不行使而消滅，惟本件執行程序，
    係依合法之執行名義判決經強制執行終結後所取得之債權憑
    證而提出，依民法第一百二十九條第一項規定，消滅時效之
    執行，因請求、承認、起訴而中斷，且開始執行行為或聲請
    強制執行與起訴相同有中斷時效之效力，是其因起訴而中斷
    之時效，自受確定判決或因其他方法訴訟終結重新起算，被
    告於九十三年消滅時效尚未完成期限內提出強制執行要求債
    務人即原告償還本金、利息及違約金，並無不妥，況九十三
    年五月間被告曾對原告就本件借款再聲請本院九十三年促字
    第八０二一號支付命令，原告當初亦沒有異議而確定，原告
    應知有此項債務存在。另依民法第二百五十條規定，債權人
    得依契約約定於債務人不履行債務時向債務人收取違約金，
    本件被告依契約向原告收取因不履行而造成損失之違約金時
    ，除按約定內容計算外，僅依應有之權利追索債務，並無另
    外請求不履行之損害賠償，故並無不妥等語資為抗辯，並聲
    明請求駁回原告之訴。
三、查原告主張訴外人羅明正分別於七十三年十二月二十日、七
    十四年四月七日向被告借款二十萬元及十萬元，並由原告之
    母羅黃仙女擔任連帶保證人，羅黃仙女於九十三年三月八日
    亡故，由原告繼承債務後，被告於九十三年以九十一年度執
    字第三七四八號債權憑證為執行名義，向本院聲請對原告之
    財產強制執行，債權內容為三十萬元及自七十四年十一月七
    日起至清償日止，按年息百分之一０‧六二計算之利息，並
    自七十四年十二月八日起至清償日止，六個月以內按上開利
    率百分之十，超過六個月部分，按上開利息百分之二十計算
    之違約金，經本院以九十三年度執字第七三三三號執行在案
    等情，業經調取本院九十一年度執字第三七四八號、九十三
    年度執字第七三三三號執行案卷核閱屬實，復為被告所不爭
    執，原告此部分之主張堪信為真。
四、又原告主張九十一年執字第三七四八號債權憑證所載之債權
    內容自債務人七十四年最後一次繳息止迄今，其請求權已罹
    於十五年及五年之時效期間，被告不得再依此為執行名義對
    原告強制執行云云。按請求權，因十五年間不行使而消滅。
    但法律所定期間較短者，依其規定。利息、紅利、租金、贍
    養費、退職金及其他一年或不及一年之定期給付債權，其各
    期給付請求權，因五年間不行使而消滅。又時效因聲請發支
    付命令而中斷，並自中斷之事由終止即支付命令確定時，重
    行起算，此為民法第一百二十五條、第一百二十六、第一百
    三十二條、第一百三十七條第一項所明定。再消滅時效，因
    起訴而中斷；開始執行行為或聲請強制執行與起訴有同一效
    力，亦為民法第一百二十九條所明定。是聲請強制執行雖可
    發生中斷時效之效力，惟於該強制執行事件終結時，中斷之
    時效應重行起算，而執行法院依強制執行法第二十七條規定
    ，於債務人無財產可供執行，或雖有財產經強制執行後所得
    數額仍不足清償債務時，發給債權人債權憑證，亦為執行程
    序終結之原因之一，其因開始執行而中斷之時效，即應由此
    重行起算。查經核本院九十一年度執字第三七四八號及九十
    三年度執字第七三三三號等執行事件之卷證資料，本院九十
    一年執字第三七四八號清償債務執行事件，係被告以本院八
    十六年度促字第七八六四、七八六五號支付命令，於九十一
    年四月十五日向本院對債務人羅明正、羅黃仙女聲請強制執
    行，上開八十六年度促字第七八六四、七八六五號支付命令
    ，因債務人未於法定期間提出異議於八十六年八月一日確定
    ，而與確定判決有同一效力，是被告之借款本金債權、違約
    金債權及尚未罹於五年短期時效之利息債權，其消滅時效均
    自八十六年八月一日起重新起算，至於在支付命令確定前已
    罹於五年時效之利息債權，因妨礙債權人請求之事由係發生
    於執行名義成立以前，債務人則不得依為由此提起債務人異
    議之訴。又被告於九十一年四月十五日以上開之確定支付命
    令聲請對債務人強制執行，借款及利息、違約金債權均尚未
    罹於時效，時效並因聲請開始執行而中斷，迄至九十二年一
    月二十七日因執行無結果，經本院核發九十一年度執莊字第
    三七四八號債權憑證結案時，中斷之時效自此重新起算，嗣
    債務人羅黃仙女於九十三年三月八日死亡，原告為其繼承人
    ，依法應概括承受羅黃仙女之一切債權債務關係，因此被告
    於九十三年五月五日再具狀持九十一年度執莊字第三七四八
    號債權憑證，以原告為債務人聲請對原告之財產為強制執行
    ，於法有據，且被告之系爭借款、利息及違約金等債權之請
    求權時效，自九十二年一月二十七日起重新起算至九十三年
    五月五日均尚未罹於法定時效時間，故原告主張被告所持之
    九十一年執莊字第三七四八號債權憑證，其執行名義上之請
    求權已罹消滅時效，洵屬無據，並請求判決被告不許以此執
    行名義強制執行，即無理由，不應准許。
五、另原告主張其僅係連帶保證人羅黃仙女之繼承人，且原債務
    人羅明正原有財產可供債務人即被告執行，惟被告置之不理
    ，任由羅明正脫產，待羅明正脫產後，始對原告主張權益，
    縱或被告有所損失，其損失之產生及擴大亦係因債務人之事
    由所致，為此請求本院依民法第二百五十二條、第二百十七
    條之規定，減輕或酌減之云云。按民法第二百十七條第一項
    規定，損害之發生或擴大，被害人與有過失者，法院得減輕
    賠償金額或免除之。此項規定之適用，原不以侵權行為之法
    定損害賠償請求權為限，即契約所定之損害賠償，除有反對
    之特約外，於計算賠償金額時亦難謂無其適用（最高法院54
    年台上字第2433號判例參照），又所謂損害之發生或擴大被
    害人與有過失，係指被害人之行為與債務人之行為為損害之
    共同原因者而言。惟本件被告對於原告係基於消費借貸契約
    及繼承關係所生之借款返還請求權及利息、違約金之給付請
    求權向原告請求清償借款，顯與損害賠償請求權之性質迴異
    ，且被告縱未對連帶債務人中之一人請求清償債務致債權無
    法完全受償，亦無所謂與其他債務人有使損害發生之共有原
    因行為存在，依前揭說明，自與民法第二百十七條第一項之
    規定不符，被告以此請求酌減債務金額，實無所據。
六、再按為訴訟標的之法律關係，於確定之終局判決中已經裁判
    者，就該法律關係有既判力，當事人不得以該確定判決事件
    終結前所提出或得提出而未提出訴之其他攻擊防禦方法，於
    新訴訟為與該確定判決意旨相反之主張，法院亦不得為反於
    該確定判決意旨之裁判（七十二年判字第三三六號判例參照
    ）。本件被告持以聲請強制執行之九十一年度執莊字第三七
    四八號債權憑證，其原執行名義為已確定之本院八十六年促
    字第七八六四、七八六五號支付命令，與確定判決有同一效
    力，原告之被繼承人羅黃仙女未於該前案確定判決終結前，
    提出依民法第二百五十二條之規定，以當事人約定契約不履
    行之違約金過高為由，請求法院以職權減至相當之數額，原
    告為其繼承人自不得於嗣後為相反之主張，再請求法院依上
    開規定予以酌減違約金，並依此主張於執行名義成立後，有
    消滅或妨礙債權人請求之事由發生，提起債務人異議之訴，
    是原告之主張洵無理由。
七、綜上所述，原告對被告所負之借款、利息及違約金之清償義
    務，並無因消滅時效完成而生之對抗事由存在，於執行名義
    成立後亦無妨礙被告請求之事由發生，洵堪認定。從而，原
    告以本院九十三年度執字第七三三三號清償債務強制執行事
    件之執行名義成立後，有消滅或妨礙債權人請求之事由發生
    為由，提起訴異議之訴，請求撤銷該強制執行程序，為無理
    由，應予駁回。
八、訴訟費用負擔之依據：民事訴訟法第七十八條。
中　　華　　民　　國　　94　　年　 　6　　月　　20　　日
                  民事第二庭    法　官　黃倩玲
以上正本係照原本作成。
如對判決上訴，應於判決送達後20日內向本院提出上訴狀。
中　　華　　民　　國　　94　　年　　6 　　月　　22　　日
                      　　　    書記官　彭月美
